【裁判字號】    89,婚,168
【裁判日期】    890509
【裁判案由】    離婚
【裁判全文】
臺灣高雄地方法院民事判決  八十九年度婚字第一六八號
    原      告  陳穩如即陳錦.
    被      告  甲○○
    訴訟代理人  洪錫鵬律師
右當事人間離婚事件，本院判決如左：
    主      文
原告之訴駁回。
訴訟費用由原告負擔。
    事      實
甲、原告方面：
  一聲明：求為判決准原告與被告離婚。
  二陳述：
    兩造為夫妻，於民國四十四年間結婚，原告於五十七年間遭被告無故毆打，復遭
    趕出家門，迄今三十餘年被告從不加聞問，置原告生死不顧，原告被趕出家門後
    ，即在外獨立做工以維持生活。兩造互不往來已達三十餘年，徒有夫妻之名，而
    無夫妻之實，亦無任何情感存在，客觀上婚姻基礎已生破綻，且兩造亦無維持婚
    姻之主觀意思，兩造之婚姻已生重大事由而達難以維持之程度。為此爰依民法第
    一千零五十二條第二項之規定，訴請判決離婚。
  三證據：提出戶籍謄本一份為證，並聲請訊問證人管曾錦。
乙、被告方面：
  一聲明：求為判決駁回原告之訴。
  二陳述：
    被告並未毆打原告，亦未將原告趕出家門，原告係因被告不同意其加入一貫道而
    離家，棄被告與兩造之子不顧，兩造之子均由被告扶養成人，被告並於數年前提
    供被告之姐汪足治所有之房屋供原告居住。雖兩造未共同生活已達三十餘年，然
    此係因可歸責於原告之事由所致，原告不得據此請求離婚。
  三證據：提出房屋稅繳款通知書三紙為證。
    理      由
一、原告主張兩造於四十四年間結婚，然於五十七年間竟遭被告無故毆打，復遭趕出
    家門，迄今已三十餘年。被告從不聞問原告生活，置原告生死不顧，原告被趕出
    家門後，即在外獨立做工以維持生活。兩造互不往來已達三十餘年，徒有夫妻之
    名，而無夫妻之實，亦無任何情感存在，客觀上婚姻基礎已生破綻，且兩造亦無
    維持婚姻之主觀意思，兩造之婚姻已生重大事由而達難以維持之程度。為此爰依
    民法第一千零五十二條第二項之規定提起本件訴訟等語。被告則以其未毆打原告
    ，亦未將原告趕出家門，原告係因加入一貫道而離家，棄被告與兩造之子不顧，
    原告數年前返家，被告更提供被告之姐之房屋供原告居住，兩造分居係可歸責於
    原告所致，原告不得訴請離婚等語，資為抗辯。
二、按民法第一千零五十二條第二項規定，有前項以外之重大事由，難以維持婚姻者
    ，夫妻之一方得請求離婚。但其事由應由夫妻之一方負責者，僅他方得請求離婚
    。準此，夫或妻依此規定請求離婚，必須有民法第一千零五十二條第一項所列十
    款以外可歸責於夫或妻之事由，且其事由甚為重大，已達難以維持婚姻之程度，
    始足當之。又是否有難以維持婚姻之重大事由，判斷標準為婚姻是否已生破綻而
    無回復之希望，此不可由原告已喪失維持婚姻意欲之主觀面加以認定，而應依客
    觀的標準，即難以維持婚姻之事實，是否已達於倘處於同一境況，任何人均將喪
    失維持婚姻希望之程度以決之。最高法院迭著有七十九年台上字第一０五三號、
    八十七年台上字第一三０四號等判決，可資參照。茲本件所應予審究者，乃兩造
    之婚姻是否已達重大難以維持之程度？
三、本件原告主張其於五十七年間遭被告毆打並被趕出家門，已與被告分居達三十年
    乙節，固據提出戶籍謄本為證，然此為被告所否認，辯稱原告係因宗教信仰因素
    離家等語。經查，由原告提出之戶籍謄本記載：「（原告）六十一年十一月離家
    出走行方不明，六十八年四月十七日自行歸來」等語觀之，尚無從證明原告係因
    何種原因離家。而由證人管曾錦於本院言詞辯論期日結證所稱「原告在鳳山工作
    時與我認識的，約有二、三十年了，‧‧原告現在鳳山打零工，之前我都未見過
    被告本人，我不知道兩造為何不住一起，我去找過原告，但是都只有他一人，原
    告說他自己賺錢自己生活，未聽原告說起家人，但是聽原告說是被告打過他」等
    語，亦無從證明原告係遭被告毆打趕出家門。由前開證人之證言，固可證明原告
    主張兩造分居長達二、三十年乙節屬實，惟揆諸前開說明，兩造婚姻是否已重大
    難以維持，仍須以客觀標準決之。然客觀上夫妻分居之原因甚多，自難單憑分居
    一節，遽認兩造之婚姻已生重大難以持之事由。而原告又未舉證證明有何遭原告
    毆打趕出家門之事實，則原告此部分主張，自難予以採信。
四、綜上，兩造固長期分居，惟原告泛言因遭被告毆打而離家，並未具體陳述並舉證
    以實其說。揆諸前開所述，民法第一千零五十二條第二項所定難以維持婚姻之重
    大事由，應以婚姻客觀面所生之重大破綻為認定標準，尚難僅憑兩造分居之狀態
    ，遽認兩造婚姻已生重大破綻，更難憑原告主觀上無維持婚姻之意願，認定兩造
    婚姻難以維持。從而，原告以兩造婚姻有難以維持之重大事由，而依民法第一千
    零五十二條第二項起訴請求判決准許兩造離婚，為無理由，應予駁回。
五、本件事證已臻明確，被告所述原告係有責配偶，依民法第一千零五十二條第二項
    但書不得訴請離婚等語之防禦方法，已無審究必要，爰不加以論述，附此敘明。
據上論結，原告之訴為無理由，依民事訴訟法第七十八條，判決如主文。
中      華      民      國    八十九    年      五      月      九      日
                              臺灣高雄地方法院民事第五庭
~B法      官  汪怡君
右為正本，係照原本作成。
如不服本判決，應於送達後廿日內，向本院提出上訴狀。
中      華      民      國    八十九    年      五      月      九      日
~B法院書記官  劉榮華


司法院資訊處製作；財團法人民間司法改革基金會備份。
